臺灣屏東地方法院刑事判決
       111年度訴字第26號
公  訴  人  臺灣屏東地方檢察署檢察官
被      告  胡學儒



上列被告因侵占案件，經檢察官提起公訴（110年度調偵字第968
號），因被告於準備程序中就被訴犯罪事實為有罪之陳述，經本
院告知簡式審判程序之旨，並聽取當事人之意見後，由本院合議
庭裁定改由受命法官獨任進行簡式審判程序，判決如下：
    主  文
胡學儒犯業務侵占罪，處有期徒刑捌月。未扣案之犯罪所得新臺
幣貳萬柒仟元沒收，於全部或一部不能沒收或不宜執行沒收時，
追徵之。
    事  實
一、胡學儒原係從事汽車銷售，並代購買汽車之客戶辦理汽車保
    險，而為從事業務之人。其前於民國107年11月10日，代為
    辦理盧香君向隆陽汽車股份有限公司(下稱隆陽公司)之購車
    及汽車保險相關事宜，並使盧香君因而購得車牌號碼000-00
    00號自小客車及投保富邦產險汽車保險1年期。嗣胡學儒於1
    08年11月間，告知盧香君上開車輛之保險到期須辦理續保，
    保費為新臺幣（下同）3萬7,319元，扣除胡學儒先前積欠盧
    香君之胞妹盧瓊鍛3,000元債務及保險退佣後，盧香君尚需
    支付2萬7,000元續保，盧香君遂委請盧瓊鍛於108年11月5日
    ，以網路匯款方式匯款2萬7,000元至胡學儒所指定其女胡沛
    伶所有之臺灣銀行帳號000000000000號帳戶內，並委請胡學
    儒代為處理續保事宜，詎胡學儒意圖為自己不法之所有，基
    於業務侵占之犯意，將上開款項侵占入己並花用殆盡。嗣於
    108年12月23日，盧香君向富邦產險公司查詢而得知胡學儒
    尚未代為繳納保險費，始悉上情。
二、案經盧香君告訴臺灣高雄地方檢察署檢察官陳請臺灣高等檢
    察署高雄檢察分署檢察長令轉臺灣屏東地方檢察署檢察官偵
    查起訴。
    理  由
一、本案被告胡學儒所犯為死刑、無期徒刑、最輕本刑為三年以
    上有期徒刑以外之罪，亦非高等法院管轄第一審案件，且被
    告於本院準備程序進行中，先就前揭被訴事實為有罪之陳述
    (見本院卷第46頁)，經受命法官告知簡式審判程序之旨，並
    聽取當事人之意見後，本院合議庭認無不得或不宜改依簡式
    審判程序進行之事，依刑事訴訟法第273 條之1 第1 項，裁
    定本件由受命法官獨任行簡式審判程序。又本案既經本院裁
    定改依簡式審判程序審理，則依刑事訴訟法第273 條之2 、
    同法第159 條第2 項之規定，不適用傳聞法則有關限制證據
    能力及證據調查之相關規定。
二、上揭事實，業據被告於本院準備程序時坦承不諱（見本院卷
    第46頁），核與證人即告訴人盧香君於偵查中之證述大致相
    符(見他卷第8頁)，並有臺灣銀行營業部109年6月8日營存字
    第10950060571號函暨所附胡沛伶存摺存款交易明細查詢結
    果、開戶資料查詢結果各1份(見他卷第17頁至第23頁)等件
    在卷可稽，足認被告上開任意性自白均核與客觀事實相符，
    堪以採信。從而，本案事證明確，被告上開犯行洵堪認定，
    應依法論科。
三、論罪科刑：
  ㈠核被告所為，係犯刑法第336條第2項之業務侵占罪。
  ㈡爰以行為人之責任為基礎，審酌被告不思循正當管道獲取金
    錢，竟利用協助告訴人代辦保險費業務之機會，侵占告訴人
    所匯之款項2萬7,000元入己，破壞告訴人對其合法、忠實履
    行業務之信賴，造成告訴人受有相當程度之財產損失，所為
    實屬不該；犯後雖坦承犯行，且於偵查及本院準備程序中均
    不斷供稱有誠意要調解、賠償告訴人，惟經地檢署多次安排
    調解，均未能成立，而經告訴人表示不願再與被告調解等情
    ，有屏東縣恆春鎮公所109年8月21日恆鎮民字第1093163870
    0號函暨所附調解不成立筆錄、調解事件處理單影本各1份(
    見109調偵624號卷第3頁至第7頁)、屏東縣恆春鎮公所110年
    10月27日恆鎮民字第11032152300號函暨所附調解不成立筆
    錄影本、調解事件處理單影本各1份可佐(見110調偵968號卷
    第3頁至第7頁)；被告復於本院準備程序中表示希望可以再
    與告訴人調解，其將會委請家人代為賠償款項等語(見本院
    卷第47頁)，而再經本院安排調解後，惟仍未能調解成立等
    情，有本院刑事報到單及公務電話記錄各1份(見本院卷第63
    頁至第65頁)，考量案發至今已2年餘，且被告侵占之金額非
    鉅，然其均未能賠償任何金錢而一再藉口拖延，足見被告毫
    無誠意解決事情，且無端浪費訴訟資療，犯後態度不佳；惟
    念及其終能坦承犯行，兼衡其無前科之素行、犯罪之動機係
    因一時周轉不靈、犯罪之目的、手段、所造成告訴人之財產
    損害非鉅，暨其於本院審理時自陳之智識程度、家庭生活及
    經濟狀況等一切情狀(見本院卷第92頁)，量處如主文所示之
    刑，以示懲儆。
四、沒收部分：　　
　　按犯罪所得，屬於犯罪行為人者，沒收之。但有特別規定者
    ，依其規定。前二項之沒收，於全部或一部不能沒收或不宜
    執行沒收時，追徵其價額，刑法第38條之1第1項、第3項分
    別定有明文。查被告本案侵占之款項2萬7,000元，為其犯罪
    所得，且未經扣案，亦未實際合法發還被害人即告訴人，爰
    依上開規定宣告沒收，並於全部或一部不能沒收或不宜執行
    沒收時，追徵之。
據上論斷，應依刑事訴訟法第273條之1第1項、第299條第1項前
段，判決如主文。
本案經檢察官吳紀忠提起公訴，檢察官廖維中到庭執行職務。
中　　華　　民　　國　　111 　年　　6 　　月　　10　　日
                  刑事第二庭    法  官  吳昭億
以上正本證明與原本無異。
如不服本判決應於收受判決後20日內向本院提出上訴書狀，並應
敘述具體理由；其未敘述上訴理由者，應於上訴期間屆滿後20日
內向本院補提理由書（均須按他造當事人之人數附繕本）「切勿
逕送上級法院」。
中　　華　　民　　國　　111 　年　　6 　　月　　10　　日
                                書記官  蕭秀蓉
附錄本案論罪科法條：
中華民國刑法第336條
對於公務上或因公益所持有之物，犯前條第1項之罪者，處1年以
上7年以下有期徒刑，得併科15萬元以下罰金。
對於業務上所持有之物，犯前條第1項之罪者，處6月以上5年以
下有期徒刑，得併科9萬元以下罰金。
前二項之未遂犯罰之。